臺灣屏東地方法院刑事判決　　　　　　 99年度交易字第196號
公　訴　人　臺灣屏東地方法院檢察署檢察官
被　　　告　林文進
上列被告因公共危險案件，經檢察官提起公訴（99年度偵字第54
17號），嗣被告就被訴事實為有罪之陳述，經本院告知簡式審判
程序之旨，並聽取當事人之意見後，由本院合議庭裁定改由受命
法官獨任進行簡式審判程序，判決如下：
    主  文
林文進服用酒類，不能安全駕駛動力交通工具而駕駛，處有期徒
刑肆月，如易科罰金，以新臺幣壹仟元折算壹日；又因過失傷害
人，處有期徒刑肆月，如易科罰金，以新臺幣壹仟元折算壹日。
應執行有期徒刑柒月，如易科罰金，以新臺幣壹仟元折算壹日。
    事  實
一、林文進為考領有小型車職業駕駛執照惟經註銷之人，其明知
    呼氣所含酒精濃度超過每公升0.25毫克以上，不得駕駛車輛
    ，竟仍於民國99年3 月30日11時30分至12時40分許，在屏東
    縣恆春鎮○○路某寺廟與友人飲用含酒精成分之保力達B 混
    米酒飲料後，已酒醉不能安全駕駛動力交通工具之情形下，
    仍不顧大眾行車之公共安全，先於同日下午2 時許，駕駛車
    號4367-WT 號自小客車，搭載其母返回其位於屏東恆春鎮○
    ○里○○路658 號之住處後，再駕駛上開自小客車，沿恆春
    鎮○○路由南往北方向行駛，而於同日下午5 時36分許，行
    駛至恆春鎮○○里○○路統一精工加油站前路口，欲右轉進
    入統一精工加油站時，本應注意車輛行駛時，駕駛人應注意
    車前狀況，並隨時採取必要之安全措施，且在設有劃分島劃
    分快慢車道之道路，在快車道行駛之車輛不得右轉彎，再依
    當時天候晴，有日間自然光線，且柏油路面乾燥無缺陷、道
    路無障礙物、視距良好，尚無不能注意之情況，惟其因體內
    酒精作用，不能有效操控所駕車輛，且於劃分島左側之快車
    道上逕自違規右轉，致其所駕駛上開自小客車撞及同向劃分
    島右側之慢車道上由張琇金所騎乘車號275-ECA 號普通重型
    機車，致使張琇金因而人、車倒地受傷，並受有頭部外傷併
    腦震盪、右側肩峰鎖骨關節移位及頸椎椎間盤突出等之傷害
    。嗣經警據報到場處理，並對林文進實施呼氣酒精濃度測試
    ，結果呈呼氣所含酒精濃度達每公升0.73毫克，始悉上情。
二、案經張琇金訴由屏東縣政府警察局恆春分局報告臺灣屏東地
    方法院檢察署檢察官偵查起訴。
    理  由
一、按除被告所犯為死刑、無期徒刑、最輕本刑為3 年以上有期
    徒刑之罪或高等法院管轄第一審案件者外，於第一次審判期
    日前之準備程序進行中，被告先就被訴事實為有罪之陳述時
    ，審判長得告知被告簡式審判程序之旨，並聽取當事人、代
    理人、辯護人及輔佐人之意見後，裁定進行簡式審判程序，
    刑事訴訟法第273 條之1 第1 項定有明文。經核本件被告林
    文進所犯係死刑、無期徒刑、最輕本刑為3 年以上有期徒刑
    以外之罪，其於準備程序中就被訴事實為有罪之陳述，經法
    官告知簡式審判程序之旨，並聽取公訴人、被告之意見後，
    本院爰依首揭規定，合議裁定由受命法官獨任進行簡式審判
    程序。是本案之證據調查，依同法第273 條之2 規定，不受
    同法第159 條第1 項、第161 條之2 、第161 條之3 、第16
    3 條之1 ，及第164 條至170 條所規定證據能力認定及調查
    方式之限制，合先敘明。
二、訊據被告對於上開犯罪事實均坦承不諱，且與證人即被害人
    張琇金於警詢中及偵查中之證述情節大致相符，復有屏東縣
    政府警察局道路交通事故現場圖、道路交通事故調查表(一)(二)
    （見警卷第18至20頁）、被告於99年3 月30日下午5 時54分
    之呼氣酒精濃度測定紀錄表（見警卷第21頁）、被告之刑法
    第一百八十五條之三案件測試觀察記錄表（見警卷第15頁）
    及照片18張（見警卷第26至34頁）等在卷可參，是被告酒醉
    駕車並肇事之事實，應堪認定；又被害人張琇金因本件車禍
    受有頭部外傷併腦震盪、右側肩峰鎖骨關節移位及頸椎椎間
    盤突出等傷害之事實，有南門醫院99年4 月12日診斷證明書
    （見警卷第24頁）附卷可憑，此部分之事實亦堪信為真。次
    查，汽車駕駛人於飲用酒類或其他類似物後其呼氣所含酒精
    濃度超過每公升0.25毫克或血液中酒精濃度超過百分之0.05
    以上，不得駕車；又汽車行駛時，駕駛人應注意車前狀況，
    並隨時採取必要之安全措施；且設有劃分島劃分快慢車道之
    道路，在快車道行駛之車輛不得右轉彎，道路交通安全規則
    第114 條第2 款、第94條第3 項及第102 條第6 款分別定有
    明文，此為一般汽車駕駛人所應注意並確實遵守之事項，且
    被告為曾考領有小型車職業駕駛執照之人，有被告之駕駛人
    查詢單1 份（見警卷第8 頁反面）在卷可查，是被告對上揭
    道路交通安全規定，自知悉甚詳，應當知所遵守；復衡案發
    當時當時天候晴，有日間自然光線，且柏油路面乾燥無缺陷
    、道路無障礙物、視距良好等情形，亦有前引道路交通事故
    調查報告表(一)在卷可按，並無不能注意之情事，詎被告駕駛
    上開自小客車，竟應注意、能注意而疏未注意，顯係因酒醉
    而不能安全駕駛動力交通工具，是被告上開駕駛行為確有過
    失而肇致本件交通事故，且與被害人之傷害結果間具有相當
    因果關係，至為灼明。是被告於上揭時、地酒醉駕車而與被
    害人張琇金發生車禍，且被害人張琇金之受傷與被告之過失
    行為間，有相當因果關係之事實，均堪以認定。綜此，足認
    被告之任意性自白與事實相符，堪為論罪科刑之依據；本件
    被告酒醉駕車及過失傷害之犯行，均事證明確，被告犯行均
    堪以認定，應予依法論科。
三、核被告所為，係犯刑法第185 條之3 之酒後不能安全駕駛動
    力交通工具而駕駛罪及刑法第284 條第1 項過失傷害罪。被
    告雖先駕車搭載其母親返回住處後，復駕車上路而肇事，惟
    2 次駕車上路之行為時間密接，且係基於1 個駕駛汽車之行
    為決意而為之，應為1 行為，而論以1 個酒後不能安全駕駛
    動力交通工具而駕駛罪；又被告所犯上開2 罪，犯意各別，
    行為互殊，應予分論併罰。按汽車駕駛人無駕駛執照駕車或
    酒醉駕車，因而致人受傷或死亡，依法應負刑事責任者，加
    重其刑至2 分之1 ，道路交通管理處罰條例第86條第1 項定
    有明文，查被告雖考領有小型車職業駕駛執照，惟其駕駛執
    照業於91年5 月7 日經註銷，有前引之被告駕駛人查詢單在
    卷可憑，應以無駕駛執照論，又其因飲酒後已達不能安全駕
    駛動力交通工具之狀態，猶駕駛車輛而肇事，並致被害人張
    琇金受傷，而觸犯過失傷害罪，業據認定如前，是依上開規
    定，自應依法就其所犯過失傷害罪部分加重其刑。另被告符
    合上開規定之加重條件雖有2 種（無駕駛執照及酒醉駕車）
    ，惟該條之數種加重事項為列舉規定，行為人僅符合其一即
    構成加重其刑要件，僅加重一次即可，無庸再遞加重其刑，
    附此說明。被告於肇事後，在未有偵查犯罪職務之機關或公
    務員發覺其為犯罪人前，即向至現場處理本件道路交通事故
    ，尚不知肇事者為何人之屏東縣政府警察局恆春分局警員供
    承其肇事犯罪，自首並接受裁判等情，有承辦員警楊文榮之
    偵查報告1 份在卷可證（見警卷第14頁），爰依刑法第62條
    前段之規定，就其過失傷害部分減輕其刑，並與前開加重部
    分，依法先加重後減輕之。爰審酌駕駛人飲酒後，會降低對
    光線之適應能力，削弱其對於路況及車前狀況辨識之正確性
    ，亦使神經反應遲鈍，致使駕駛人駕車時無法適切操控車輛
    ，因此酒後駕車，對一般往來之公眾及駕駛人自身皆具有高
    度危險性等情，為智識健全之人所可認識，且酒後不應駕車
    之觀念，復已透過教育、宣導及各類媒體廣為介紹傳達各界
    週知多年，準此，被告對於酒後不能駕車及酒醉駕車之危險
    性，應有相當之認識，然被告猶漠視自己安危，更枉顧法律
    禁止規範與公眾道路通行之安全，於酒後駕駛自小客車上路
    ，對交通往來顯已造成高度危險，且發生道路交通事故而致
    被害人受傷，兼衡被告犯後坦承犯行堪認有悔意，惟未與被
    害人達成和解，暨被告之學歷為國中畢業、原以水上摩托車
    租賃為業，家中尚有母親之家庭狀況（業據被告供陳在卷，
    見本院卷第81頁反面）等一切情狀，分別量處如主文所示之
    刑及其應執行之刑，並均諭知易科罰金之折算標準。至公訴
    意旨以被告前於98年間，因公共危險案件，經本院以98年度
    交簡字第392 號判處有期徒刑4 月確定，於99年2 月9 日執
    行完畢，並於前揭有期徒刑執行完畢後5 年內再犯本件有期
    徒刑以上之酒後不能安全駕駛動力交通工具而駕駛罪為由，
    請求依累犯論處。惟受有期徒刑之執行完畢，或受無期徒刑
    或有期徒刑一部之執行而赦免後，5 年以內再犯有期徒刑以
    上之罪者，始為累犯，此觀刑法第47條之規定自明。又被告
    犯應併合處罰之數罪，經法院分別判處有期徒刑確定，並依
    檢察官之聲請，以裁定定其數罪之應執行刑確定，該數罪是
    否執行完畢，係以所定之刑是否全部執行完畢為斷。其在未
    裁定前已先執行之有期徒刑之罪，因嗣後合併他罪定應執行
    刑之結果，檢察官所換發之執行指揮書，係執行應執行刑，
    其前已執行之有期徒刑部分，僅應予扣除，不能認為已執行
    完畢（最高法院94年台非字第249 號及93年台非字第298 號
    判決意旨參照）。經查：上開本院98年度交簡字第392 號案
    件，業經被告部分繳納罰金，部分入監執行，並於99年2 月
    10日出監之事實，有被告臺灣高等法院被告前案記錄表（見
    本院卷第5 至9 頁）及99年度執緝莊字第1 號執行指揮書（
    見本院卷第71頁）附卷可憑。而被告於出監所後之99年間，
    另因過失傷害案件，經本院以99年度交簡字第57號判決有期
    徒刑3 月確定，與上開本院98年度交簡字第392 號案件再經
    本院於99年6 月23日以99年度聲字第741 號裁定應執行有期
    徒刑6 月確定，復於99年6 月1 日入監執行合併後所餘刑期
    ，並於99年7 月31日縮刑期滿執行完畢等情，亦有前引之被
    告臺灣高等法院被告前案記錄表附卷可查，揆諸前開最高法
    院判決意旨，被告於執行部分應執行刑後再犯本罪，前已執
    行之有期徒刑部分，僅應予扣除，不能認為已執行完畢，故
    不構成累犯，公訴意旨認被告應論以累犯，容有誤會，併此
    敘明。
據上論斷，應依刑事訴訟法第273 條之1 第1 項、第299 條第1
項前段，刑法第185 條之3 、第284 條第1 項、第41條第1 項前
段、第8 項、第51條第5 款、第62條前段，道路交通管理處罰條
例第86條第1 項，刑法施行法第1 條之1 ，判決如主文。
本案經檢察官鍾佩真到庭執行職務。
中    華    民    國  100     年    6     月    14    日
                  交通法庭    法  官  薛侑倫
以上正本證明與原本無異。
如不服本判決應於收受判決後10日內向本院提出上訴書狀，並應
敘述具體理由；其未敘述上訴理由者，應於上訴期間屆滿後20日
內向本院補提理由書（均須按他造當事人之人數附繕本）「切勿
逕送上級法院」。
中    華    民    國   100    年    6     月    14    日
                              書記官  邱郁芸
附錄本件論罪科刑法條：
中華民國刑法第185條之3
服用毒品、麻醉藥品、酒類或其他相類之物，不能安全駕駛動力
交通工具而駕駛者，處1 年以下有期徒刑、拘役或科或併科15萬
元以下罰金。
中華民國刑法第284條
（過失傷害罪）
因過失傷害人者，處6 月以下有期徒刑、拘役或5 百元以下罰金
，致重傷者，處1 年以下有期徒刑、拘役或5 百元以下罰金。
從事業務之人，因業務上之過失傷害人者，處1 年以下有期徒刑
、拘役或1 千元以下罰金，致重傷者，處3 年以下有期徒刑、拘
役或2 千元以下罰金。